臺灣高等法院刑事判決　　　　　　　　96年度上易字第2374號
上　訴　人　臺灣新竹地方法院檢察署檢察官
被　　　告　甲○○
　　　　　　　　　　　湖口鄉戶政事務所）
上列上訴人因被告竊盜案件，不服臺灣新竹地方法院96年度易緝
字第28號，中華民國96年8月28日第一審判決（起訴案號：臺灣
新竹地方法院檢察署94年度偵字第4190號），提起上訴，本院判
決如下：
    主  文
上訴駁回。
    事  實
一、公訴意旨略以：被告胡水麟、被告余業（均經原審判決完
    畢）與被告甲○○共同基於意圖為自己不法所有之犯意聯絡
    ，於民國94年7月28日，駕駛由被告甲○○向友人所借得車
    號6U-0409號之自用小客車，在新竹縣新豐鄉○○村○鄰○○
    道路上，由被告余業、甲○○在車上把風，被告胡水麟下
    車以可做為兇器使用之鉗子剪，將屬於中華電信股份有限公
    司所有之0.44MM-600P-JF規格之電纜線，由地下排水溝內拉
    出剪掉，並以繫於上開自用小客車後行李箱之繩索綁住後，
    再駕駛上開車輛將放置於排水溝內之電纜線拖出欲離開之際
    ，為當地巡守隊發覺報警查獲而未遂云云。
二、公訴人認被告與同案被告胡水麟、余業共同涉犯刑法第32
    1條第2項、第1項第3、4款之罪嫌，無非係以：(一)被告余業
    、甲○○於警詢及偵查中之陳述；(二)掀鐵蓋時應有聲響，
    被告應無可能委為不知；(三)被告胡水麟利用車輛將電纜線拖
    出，被告所在之車輛會震動，被告不可能未察覺；(四)被告半
    夜與同案被告胡水麟前往上開偏僻處所，任由被告胡水麟下
    車，卻無法合理說明於上開情況下，何以不知被告胡水麟竊
    盜之事實；(五)證人黎傳浩於偵查中之證述，證明查獲被告3
    人竊盜之經過；(六)贓物認領保管單，證明被告持有遭竊之電
    攬線之事實。
三、惟查被告甲○○自始至終均否認參與本案犯行，辯稱於陪同
    其配偶即同案被告余業駕車搭載被告胡水麟之後，伊即在
    汽車後座沉睡，醒來即見遭多人圍捕，不知發生何事等語，
    此一辯詞未曾更易，而同案被告余業、胡水麟於警訊、偵
    查及原審審理中亦同稱被告甲○○確於上車後在汽車後座睡
    覺，不知發生何事，由是可知，就被告甲○○是否確曾參與
    本案犯行非無疑問。本案公訴人據以論證被告甲○○涉犯共
    同加重竊盜罪嫌之上述證據資料，其中第(二)、(三)項證據部份
    ，係以推測之詞揣度被告主觀犯意之有無，而證人黎傳浩於
    偵查中之證述，則未明確指稱被告甲○○有何竊盜犯行（參
    偵查卷第23頁），至所謂被告甲○○半夜與同案被告胡水麟
    前往上開偏僻處所，任由被告胡水麟下車，卻無法合理說明
    於上開情況下，何以不知被告胡水麟竊盜之事實云云，無異
    認為被告甲○○因陳述不知同案被告胡水麟之行為，即足以
    證明其自己有參與犯行，此一推論尚嫌速斷。況被告一再辯
    稱在後座沈睡，如何能知胡水麟等下車作何事。胡水麟、余
    業係當場被查獲贓物不曾在沈睡之被告持有中，贓物認領
    保管單尤不能證明被告參與竊盜之犯行。雖被告甲○○於原
    審審理時，曾因公訴人一再質疑詰問而隨口答稱同意認罪，
    然在公訴人繼續追問「到底知不知道他們下車拉電纜線？」
    時，被告仍回答「不知道，我已經把我知道的事情都說了，
    如果知道他們要去拉電纜線，我才不會跟他們去。」（以上
    參閱原審86年8月8日言詞審理筆錄第10頁），足見被告自始
    至終均表示案發時其係在汽車後座睡覺，渾然不知發生何事
    ，縱認被告甲○○上開同意認罪即為自白，則本案所謂足以
    證明被告涉案之證據，亦僅有被告之自白，除此之外，上揭
    其餘證據既均無法證明被告甲○○確有參與本案竊盜犯行，
    既無佐證，依刑事訴訟法第156條第2項規定，僅被告之自白
    仍無法據以論斷被告之罪責，是就本案而言，被告甲○○犯
    罪之證據顯然不足。
四、按犯罪事實應依證據認定之，無證據不得認定犯罪事實；不
    能證明被告犯罪者，應諭知無罪之判決，刑事訴訟法第154
    條第2項、第301條第1項分別定有明文。茲既無積極證據足
    認被告參與竊盜犯行，原審以被告犯罪不能證明而為無罪之
    諭知，經核尚無不合。公訴人上訴意旨，雖指本件汽車係被
    告向友人借得之汽車，胡水麟上車時已攜帶鉗子，並告知余
    業，由胡水麟開車至犯罪地點云云，惟上訴意旨亦說明該
    汽車係被告駕駛之汽車，後因余業之要求而載送余業，
    其後又因余業要求至胡水麟處，方由胡水麟開車至查獲地
    點之情，可知被告初無要搭載胡水麟之意，而胡水麟帶鉗子
    上車要去行竊，又只有余業知情，車由胡水麟駕駛，被告
    已在後座沈睡，業經胡水麟、余業供證如前，時值深夜被
    告在車後座沈睡亦屬常情，被告稱在車內醒時已遭圍捕，足
    見被告未有參與竊盜之犯意亦無其行為。上訴意旨所述不足
    為被告有罪之認定。上訴非有理由，應予駁回。被告經合法
    傳喚無正當理由不到庭，爰不待其陳述逕行判決，附此敘明
    。
據上論斷，應依刑事訴訟法第368條、371條，判決如主文。
本案經檢察官黃全祿到庭執行職務。
中　　華　　民　　國　　96　　年　　11　　月　　30　　日
       　　　　　 刑事第五庭   審判長法　官　吳  敦
                                     法　官　陳祐治
                                     法　官　官有明
以上正本證明與原本無異。
不得上訴。
                                     書記官  鄒賢英
中　　華　　民　　國　　96　　年　　11　　月　　30　　日
